【裁判字號】    91,交上易,486
【裁判日期】    920512
【裁判案由】    過失傷害
【裁判全文】
臺灣高等法院刑事判決                          九十一年度交上易字第四八六號
    上  訴  人  臺灣桃園地方法院檢察署檢察官
    被      告  甲○○
右上訴人因被告過失傷害案件，不服臺灣桃園地方法院九十一年度交易字第四三０號
，中華民國九十一年九月九日第一審判決（起訴案號：臺灣桃園地方法院檢察署九十
年度調偵字第二０九號），提起上訴，本院判決如左：
    主  文
原判決撤銷。
甲○○因過失傷害人，處罰金貳仟元，如易服勞役以參佰元折算壹日。
    事  實
一、甲○○於民國九十年十月十一日上午七時五十分許，駕駛車牌號碼ＬＲ－○二一
    八號自用小客車，由桃園縣中壢市○○○街一五七巷駛出至慈惠三街，欲右轉往
    元化路方向行駛時，本應注意汽車行駛，駕駛人應注意車前狀況，並隨時採取必
    要之安全措施，以避免發生危險，及駕車行經無號誌之交岔路口右轉時，應減速
    慢行，作隨時停車之準備，且按其情形並無不能注意之情事，詎疏未注意車前狀
    況及減速慢行，作隨時停車之準備，適有乙○○騎乘車牌號碼ＦＭ七－三五九號
    之重機車附載丙○○，由慈惠三街往環北路方向行駛，於上址，違規左轉欲進入
    一五七巷時（尚未進入交岔路口即違規逕行提前左轉），亦未注意車前狀況及減
    速慢行，二車發生擦撞，造成丙○○受有第一腰椎壓迫性骨折、胃潰瘍合併出血
    等傷害（乙○○涉嫌過失傷害部分未據告訴），因認被告甲○○涉犯刑法第二百
    八十四條第一項前段之過失傷害罪嫌。
二、案經丙○○訴由桃園縣警察局中壢分局報請台灣桃園地方法院檢察署檢察官偵查
    起訴。
    理    由
一、訊據被告則固不否認有於案發時、地與乙○○所騎乘之機車發生車禍，然辯稱：
    我當時正在右轉，車速很慢，時速約一、二十公里，右轉彎動作尚未完成就發現
    對向有一機車突然往伊所駕車輛右前保險桿撞過來，根本無從反應，又我並未把
    油門誤為煞車，我要右轉時有踩煞車減慢速度，轉過去之後看到機車衝過來，就
    踩油門想要閃過去等語。惟查：
I、右開事實，業據被告於偵查中供稱：因突然有機車來，原踩油門，因要直行前進
    的油門，我右轉才看到機車，已來不及踩煞車（參偵查卷第三十七頁）；於原審
    供稱：在右轉的過程中，我之前就有踩過煞車，看到對方逆向騎車過來，我心裡
    緊張有去閃機車，我為了閃機車才會踩油門（原審卷第二十二頁）等語，核與證
    人魏達賢及林怡妏於偵查中證稱：我當時要幫他們和解，甲○○（即被告）到了
    派出所向我說她是要踩煞車誤踩油門等語（參偵查卷第三十七頁），足見本件事
    故之發生係肇因於被告『要踩煞車誤踩油門』所致，非如被告辯稱未把油門誤為
    煞車，且當時情形根本無從反應云云。
II、依卷附之道路交通事故調查報告表、相片觀之，第三人乙○○所騎乘之ＦＭ七－
    三五九號重機車，沿中壢巿慈惠三街，由元化路往環北路方向行駛，至慈惠三街
    與慈惠三街一五七巷口時，違反道路交通安全規則第一百零二條第一項第四款「
    左轉彎時，．．．，行至交岔路口中心處左轉，並不得占用來車道搶先左轉」之
    規定，搶先左轉，且占用逆向之來車道，適被告駕駛ＬＲ－○二一八號自用小客
    車自慈惠三街一五七巷右轉慈惠三街，以致於二車相互對撞（按此時即有車前狀
    況之情形，原審於理由欄稱此車前狀況，似有誤會），按乙○○雖違規提前左轉
    ，然依其陳稱伊占用來車道時機車已經停止，且告訴人亦陳稱發生碰撞之時，伊
    與乙○○共騎乘之機車已經閃到路旁很邊邊之位置，然被告還是撞過來云云，觀
    諸前開道路交通事故調查報告表、卷附事故現場照片，被告之自用小客車於事故
    發生時尚未完成右轉動作，在該自用小客車之右前方即有被告小客車與乙○○機
    車上散落物（按機車於事故發生後業由被告將機車扶起來停置路旁─見被告於警
    訊筆錄之陳述），可見本件事故之撞擊點係在一般車輛欲由慈惠三街一五七巷右
    轉慈惠三街之白實線與黃色虛線之分向線所形成之車道內，而依散落物、撞擊點
    所示，與黃色虛線之分向線尚有相當之距離，與白實線則相當接近，亦與告訴人
    陳稱乙○○之機車已閃到邊邊相符。
III、丙○○受有第一腰椎壓迫性骨折、胃潰瘍合併出血等傷害，亦有天晟醫院九十年
    十月十六日診斷證明書一紙在卷可按，而其所受之傷既因被告過失行為所致，顯
    見彼此間即有相當因果關係，故被告辯稱並無過失，即不足採，其犯行已明，應
    依法論科。
Ⅳ、本院委請台灣省桃園縣車輛行車事故鑑定委員會鑑定，據其函稱現場圖與實際情
    況不符，不予鑑定（參卷附該會九二府車鑑桃字第０一０三號函），本院乃依卷
    附資料予以判斷如上，再本件被告既有過失自無信賴過失原則之適用，均併予敘
    明。
二、核被告因過失傷害人之所為，係犯刑法第二百八十四條第一項前段之過失傷害罪
    。
三、原審疏未注意上開情形，誤以「被告之右轉彎動作既尚未完成，乙○○所騎之機
    車在被告右轉彎之過程中並非在嚴格意義下之被告正前方，此時，被告除注意其
    車前之動態外，猶應注意行駛慈惠三街由環北路往元化路方向行駛之車輛之動態
    ，被告當得信賴行經該交岔路口之車輛均在應行駛之車道內，不應要求其注意及
    於所有可能違規駛入來車道而可能與其碰撞之所有車輛、甚至違規橫越馬路之行
    人之動態，而為被告無罪之諭知，其認事用法容有誤會，故檢察官提起上訴略以
    ：「被告從巷道駛出右轉，本應暫停、減速及注意所有來車，作隨時停車之準備
    」等語，指摘原審判決不當，即有理由，應由本院撤銷改判，爰審酌被告過失程
    度輕微，本件車禍之發生，乙○○要負絕大部份責任及被告犯罪所生之損害、犯
    罪後之態度等情狀，量處如主文第二項所示之刑，並諭知易服勞役之折算標準。
據上論斷，應依刑事訴訟法第三百六十九條第一項前段、第三百六十四條、第二百九
十九條第一項前段，刑法第八十四條第一項前段、第四十二條第二項，罰金罰鍰提高
標準條例第一條、第二條，判決如主文。
本案經檢察官劉靜婉到庭執行職務。
中      華      民      國      九十二      年     五     月    十二    日
                              臺灣高等法院交通法庭
                                  審判長法  官  葉  騰  瑞
                                        法  官  莊  明  彰
                                        法  官  黃  國  忠
右正本證明與原本無異。
不得上訴。
                                        書記官  劉  貞  達
中      華      民      國      九十二      年     五     月    十二    日
附錄本案論罪科刑法條全文


司法院資訊處製作；財團法人民間司法改革基金會備份。
